【裁判字號】    99,家抗,11
【裁判日期】    990930
【裁判案由】    聲請處分受監護人不動產
【裁判全文】
臺灣新竹地方法院民事裁定              99年度家抗字第11號
抗  告  人  乙○○
上列抗告人聲請處分受監護人甲○○不動產事件，抗告人對於民
國99年4 月30日本院99年度監字第68號第一審裁定提起抗告，本
院裁定如下：
    主  文
抗告駁回。
抗告程序費用由抗告人負擔。
    理  由
一、抗告人於原審聲請意旨略以：受監護人甲○○於民國（下同
    ）99年2 月24日經本院裁定選定抗告人為監護人確定。今為
    受監護人甲○○之利益，需處分甲○○之不動產（坐落新竹
    縣湖口鄉○○路70巷5 號6 樓土地及房屋）。甲○○係抗告
    人之父親，平日同住且妥善照顧，今為分割繼承抗告人之母
    親即甲○○配偶之遺產，請求准予分割繼承登記予實際支付
    房貸之人（鄒金蓉），倘若不得全部由鄒金蓉繼承，請准予
    裁定保留甲○○的4 分之1 ，餘4 分之3 由鄒金蓉繼承等語
    。
二、抗告意旨略以：緣抗告人之母即受監護宣告人之配偶尚未離
    世前，曾就上開不動產乙事有所交代，表示因購置時之頭期
    款及之後貸款均係由抗告人之二姊鄒金蓉所支付，是雖法律
    記載配偶、子女均有繼承之權益，但為尊重母親之遺願，抗
    告人及大姊鄒金娥自願拋棄對該不動產之繼承權益，並向本
    院以99年度監字第68號聲請裁准受監護人即受監護宣告人繼
    承其應繼分，惟原審裁定抗告人與受監護宣告人利益相反而
    不應准許。然抗告人已自願地放棄財產繼承，何來利益相反
    之問題？況且受監護宣告人之繼承權益並未受損，是提起本
    件抗告，請求准予辦理分割繼承登記予受監護宣告人及第三
    人鄒金蓉各2 分之1 。
三、按監護開始時，監護人對於受監護人之財產，應依規定會同
    遺囑指定、當地直轄市、縣（市）政府指派或法院指定之人
    ，於2 個月內開具財產清冊，並陳報法院。又於前條之財產
    清冊開具完成並陳報法院前，監護人對於受監護人之財產，
    僅得為管理上必要之行為。又監護人對於受監護人之財產，
    非為受監護人之利益，不得使用、代為或同意處分；監護人
    為代理受監護人購置或處分不動產行為，非經法院許可，不
    生效力。上開規定於成年人之監護亦有準用，此觀97年5 月
    2 日修正、98年11月23日施行之民法第1099條、第1099條之
    1 、第1101條第1 項、同條第2 項第1 款及第1113條之規定
    甚明。因此，受監護宣告人之監護人，應與會同開具財產清
    冊之人，共同將受監護宣告人之財產，開具財產清冊陳報法
    院，若未陳報，監護人僅能為管理上之必要行為，而不得處
    分。
四、經查：
（一）抗告人主張受監護宣告人甲○○前經法院為監護宣告，由
      抗告人擔任監護人，並有處分受監護宣告人不動產需要之
      情，業據其於原審提出土地及建物登記謄本、戶籍謄本、
      繼承系統表、遺產分割協議書、本院98年度監宣字第16號
      裁定及確定證明書影本各1 件為憑，可堪信實。又本件抗
      告人欲代理受監護宣告人繼承自被繼承人鄒盧桂英之遺產
      為繼承財產協議分割行為，核其行為性質屬處分行為，依
      法須向法院聲請許可，且依前揭規定，監護人應會同開具
      財產清冊之人共同將受監護宣告人之財產，開具財產清冊
      陳報法院後，始得聲請處分受監護宣告人之財產，在監護
      人尚未與會同開具財產清冊之人，共同將受監護宣告人之
      財產開具財產清冊陳報法院前，監護人既僅得對受監護宣
      告人之財產為管理行為，法院自無從許可監護人代理處分
      受監護宣告人之財產；倘監護人違反上開規定所為之行為
      ，應屬無權代理（民法第1099條之1 立法理由可資參照）
      。本件受監護宣告人既經本院以98年度監宣字第16號裁定
      宣告為受監護之人，且已指定第三人鄒金娥為會同開具財
      產清冊之人，則抗告人未釋明其已與該會同該開具財產清
      冊之人共同開具受監護宣告人之財產清冊，並依法向法院
      陳報財產清冊之法定程序，即逕向本院聲請准予對受監護
      人所繼承之財產為協議分割之處分行為，亦未於原審調查
      時遵期到庭說明，於法自有未合，無得准許。
（二）再依抗告人提出之被繼承人鄒盧桂英全體繼承人之遺產分
      割協議書所載，其繼承人係協議將鄒盧桂英之遺產全部分
      歸繼承人鄒金蓉等情，有繼承系統表、遺產分割協議書等
      為證，惟依前揭分割協議之結果，受監護人甲○○未分得
      任何繼承之遺產，是此項分割協議顯不符受監護人甲○○
      之利益。又抗告人雖於原審聲請狀事實理由欄記載：「…
      倘若不得全部由鄒金蓉繼承，請准予裁定保留相對人（按
      ：應係受監護人）的1/4 ，餘3/4 由鄒金蓉繼承。」（見
      原審卷第3 頁）及抗告狀之事實及理由欄記載：「…請求
      准予分割繼承登記予實際支付房貸之人（鄒金蓉）1/2 、
      相對人（按：應係受監護人）（甲○○）1/2 ，…。」（
      見本院卷抗告狀第2 頁）等語，然依抗告人提出之前開被
      繼承人鄒盧桂英全體繼承人之遺產分割協議書所載，其繼
      承人係協議將鄒盧桂英之遺產全部分歸繼承人鄒金蓉，並
      無其他分割方式之記載，抗告人聲請受監護人分割得4 分
      之1 或2 分之1 之權利，要屬無據，亦難許可，併此敘明
      。
（三）另抗告人雖以其已自願放棄對於新竹縣湖口鄉○○段780
      地號及492 地號（即位於新竹縣湖口鄉○○路70巷5 號6
      樓之房屋及土地）之繼承權利，何來與受監護宣告之人利
      益相反或衝突之情為抗告理由，惟姑不論抗告人之代理行
      為之處分行為是否有違反自己代理禁止原則之虞，抗告人
      未釋明已依法踐行上開法條規定，受監護宣告人之監護人
      ，應與會同開具財產清冊之人，共同將受監護宣告人之財
      產，開具財產清冊陳報法院之程序，其既未陳報，監護人
      僅能為管理上之必要行為，而不得處分，職是，抗告人之
      聲請亦應予駁回。
（三）綜上，原審以抗告人未提出會同法院指定之鄒金娥所開具
      之財產清冊並陳報法院，且其代理處分行為不符合受監護
      人甲○○之利益，無從許可監護人代理處分不動產，裁定
      駁回抗告人之聲請，即無不合，其雖容有部分理由略有不
      同，惟結論無異，參諸前開說明，抗告意旨請求廢棄原裁
      定，另為准許之裁定，為無理由，應予駁回。
五、據上論結，本件抗告無理由，依非訟事件法第21條第2 項、
    第24條第1 項、第44條、第46條、民事訴訟法第495 條之1
    第1 項、第449 條第1 項、第95條、第78條，裁定如主文。
中    華    民    國    99    年    9     月    30    日
                民事第一庭  審判長法  官  汪銘欽
                                  法  官  王佳惠
                                  法  官  陳順珍
以上正本係照原本作成。
本裁定除以適用法規顯有錯誤為理由外，不得再抗告。如提起再
抗告，應於收受送達後10日內向本院提出再抗告狀，且應同時表
明再抗告理由，並繳納再抗告費新臺幣1,000 元。
中    華    民    國    99    年    9     月    30    日
                                  書記官  陳筱筑

司法院資訊處製作；財團法人民間司法改革基金會備份。
